【裁判字號】    98,消債更,301
【裁判日期】    980720
【裁判案由】    更生事件
【裁判全文】
臺灣臺北地方法院民事裁定           98年度消債更字第301號
聲  請  人
即  債務人  甲○○
代  理  人  青含國律師
上列當事人因消費者債務清理事件聲請更生，本院裁定如下：
    主  文
聲請駁回。
聲請費用由聲請人負擔。
    理  由
一、按債務人不能清償債務或有不能清償之虞者，得依本條例所
    定更生或清算程序，清理其債務，消費者債務清理條例第3
    條定有明文。又聲請更生或清算不合程式或不備其他要件者
    ，法院應以裁定駁回之，但其情形可以補正者，法院應定期
    間先命補正，復為同條例第8條所明定。
二、本件債務人聲請意旨略以：其有不能清償債務之情事，於民
    國98年3月間以書面向最大債權金融機構美商花旗股份有限
    公司申請共同前置協商債務清償方案，惟協商不成立，且其
    無擔保或無優先權之債務總額未逾新臺幣（下同）1,200萬
    元，復未經法院裁定開始清算程序或宣告破產，爰依法聲請
    更生云云。經查：
(一)本件於前置協商程序中，最大債權銀行美商花旗銀行股份有
    限公司方面所提出之還款方案為月付9,404元（177期3%年利
    率）之協商方案，惟債務人方面表示無法接受該還款方案，
    故協商不成立等情，有前置協商不成立通知書、美商花旗銀
    行股份有限公司民事陳報狀暨所附債務人前置協商資料在卷
    可稽。
(二)按消費者債務清理條例之立法目的，係為使不幸陷入經濟困
    境之人得以清理債務、重建生活，並在清理過程中能保有符
    合人性尊嚴之最低基本生活，而非在維持債務人過去慣常之
    寬逸生活，是於評估債務人清償債務之能力時，並非任其主
    張生活費用之數額，否則將造成揮霍無度以致清償債務能力
    降低之人，反而更容易進入更生程序之歧異現象。經查本件
    債務人前開申請債務前置協商時所提供收支狀況之平均月收
    入為34,000元，每月生活所需9,829元、及另需認列母親扶
    養費用每月10,000元等情，有美商花旗銀行股份有限公司民
    事陳報狀暨所附債務人前置協商資料及債務人活期儲蓄存款
    簿內頁明細資料附卷可參。即聲請人之平均月收入扣除聲請
    人每月基本生活費用所需9,829元、母親扶養費用10,000元
    ，亦還有14,000餘元，應可負擔債權銀行所提出的月付9,40
    4元還款方案。最後，聲請人提出之前置協商不成立通知書
    復載明「客戶說明助學貸款富邦與台銀無法列入協商，月付
    金$9404依舊無法負擔」之情以及美商花旗銀行股份有限公
    司民事陳報狀亦說明「債務人答覆因助學貸款無法列入協商
    ，僅願每月繳6,000元，再多皆無法負擔，雖本行告知願幫
    忙寫報告將助學貸款認列，其仍拒絕接受，致協商不成立」
    等語，顯然聲請人拒絕接受最大債權銀行美商花旗銀行股份
    有限公司方面所提出之還款方案，主要應係聲請人之助學貸
    款無法一併列入前置協商債務範圍之事實，而非聲請人因須
    自行負擔家庭生活支出、母親扶養費用進而具有不能清償債
    務或不能清償之虞之情事。債務人如認原協商方案履行導致
    生活費用緊縮或有其他不適當情形，自仍應積極再循協商途
    徑謀求解決債務問題，而非完全拒絕上開協商之內容以便協
    商不成立為由聲請更生。
三、綜上，債務人平均之月收入扣除生活費及扶養費後，尚無「
    不能清償債務或不能清償之虞」，其更生之聲請即不符消費
    者債務清理條例第3條所定要件，且上開欠缺又屬無從補正
    ，依首揭說明，自應駁回其聲請。
中    華    民    國    98    年    7     月    20    日
                             臺灣臺北地方法院民事庭
                                 法      官  范智達
上為正本係照原本作成
如不服本裁定，應於裁定送達後10日內，以書狀向本院提出抗告
，並繳納抗告費新臺幣1千元
中    華    民    國    98    年    7     月    20    日
                                 書  記  官  王黎輝


司法院資訊處製作；財團法人民間司法改革基金會備份。
